【裁判字號】    99,易,110
【裁判日期】    990511
【裁判案由】    竊盜
【裁判全文】
臺灣士林地方法院刑事判決               99年度易字第110號
公  訴  人  臺灣士林地方法院檢察署檢察官
被      告  甲○○
上列被告因竊盜案件，經檢察官提起公訴（99年度偵字第5290號
），本院判決如下：
    主  文
甲○○竊盜，累犯，處有期徒刑肆月，如易科罰金，以新臺幣壹
仟元折算壹日。其餘被訴部分無罪。
    事  實
一、甲○○前曾因竊盜案件，經臺灣臺南地方法院以九十六年度
    易緝字第一四號判決判處有期徒刑十月確定，又因竊盜案件
    ，經本院以九十六年度士簡字第二八三號判決判處有期徒刑
    六月確定，上開二罪嗣經本院以九十六年度聲減字第七一四
    號裁定分別減刑為有期徒刑五月、三月，並定其應執行刑為
    有期徒刑七月確定後，送監執行至民國九十六年九月十二日
    縮刑期滿執行完畢，出獄後不知悔改，再因兩次竊盜案件，
    經本院以九十八年度易字第二六一號判決分別判處有期徒刑
    三月、四月，並定其應執行刑為有期徒刑六月確定，於九十
    八年十一月十二日縮刑期滿，執行完畢，仍不知悔改，其於
    九十九年四月六日下午三時許，在臺北縣汐止市○○○路○
    段一三一號旁，發現不詳之人棄置該處之鐵管一支（長六公
    尺、直徑六公分），因難以獨力搬運，為拾回該鐵管起見，
    竟意圖為自己不法之所有，基於竊盜犯意，於翌日（四月七
    日）凌晨二時三十分許，在臺北縣汐止市○○路二０二巷三
    十六號旁，徒手竊取盧榮祺所有，置於該處路邊之藍色手推
    車一台（價值約新臺幣〈下同〉一千九百元），再於同日凌
    晨二時三十五分許，將手推車推回上址新台五路一段路旁，
    將鐵管搬上手推車後離去（被訴竊盜鐵管部分無罪，詳如後
    述）。旋於當日凌晨三時許，甲○○以手推車載運鐵管，行
    至臺北縣汐止市○○○路二０一號前時，為巡邏警員發覺有
    異，將甲○○攔下盤查，遂發覺上情。
二、案經臺北縣政府警察局汐止分局移送臺灣士林地方法院檢察
    署檢察官偵查起訴。
    理  由
一、證據能力部分：
（一）證人盧榮祺於警詢中所為之陳述，雖係被告以外之人於審
      判外以言詞所為之陳述，屬於傳聞證據，惟被告自始坦承
      犯罪，並同意引用上開證據作為審判資料，本院審酌上開
      筆錄作成時之情況，亦認為適當，是故，上開警詢筆錄依
      刑事訴訟法第一五九條之五第一項規定，應有證據能力。
（二）至於後述之其餘證據依法原則上均有證據能力，被告亦未
      對其證據能力有何抗辯，參酌最高法院九十七年度台上字
      第一０六九號判決意旨，此部分證據具有證據能力之法律
      依據，即不再贅。
二、有罪部分：
（一）訊據被告甲○○坦承於九十九年四月七日凌晨二時三十分
      許，為拾取新台五路一段路上之鐵管起見，而竊取盧榮祺
      置放在龍安路旁，並標示個人所有之手推車等事實不諱，
      核與被害人盧榮祺於警詢中指述該手推車係其所有等語相
      符（偵查卷第十一頁），此外，復有盧榮祺出具之贓物領
      據一份、該手推車之照片二張、被告行竊手推車之現場照
      片一張附卷可稽（偵查卷第二十一頁、第二十八頁、第三
      十頁），足徵被告自白與事實相符，可以採信，本件事證
      明確，被告犯行已堪認定，應依法論科。
（二）核被告所為，係犯刑法第三百二十條第一項之普通竊盜罪
      。被告前有如事實欄所載之科刑及執行情形，有臺灣高等
      法院被告前案紀錄表在卷足憑，其於前案有期徒刑執行完
      畢後，五年內故意再犯本件有期徒刑以上刑之罪，為累犯
      ，應依刑法第四十七條第一項規定加重其刑。爰審酌被告
      年過半百，仍不思以勞力謀生，希冀不勞而獲，原不宜輕
      縱，姑念該贓物手推車價值不過千餘元，且已追回，對被
      害人造成之損失有限，被告犯後坦承犯行，態度尚稱良好
      ，及其品行、犯罪動機、目的、手段、智識程度等一切情
      狀，量處如主文所示之刑，並諭知易科罰金之標準，以示
      懲儆。至公訴人以被告有犯罪習慣為由，請求對被告諭知
      強制工作部分，查被告先前固曾因竊盜案件，受有期徒刑
      之宣告，分別於九十六年九月十二日、九十八年十一月十
      二日執行完畢，有前開前案紀錄表可參，然其此次係在九
      十九年四月七日犯罪，距前次服刑出監已四個月有餘，準
      此，似難憑被告上開犯罪紀錄，即推認其有犯罪習慣，何
      況被害人所受損害甚微，被告亦受有期徒刑四月之宣告，
      應足以收預防其再犯、矯治其反社會性之效果，故如再行
      諭知強制工作，不合比例原則，檢察官此部分請求，尚難
      採取，併此敘明。
三、無罪部分：
（一）公訴意旨略以：被告於九十九年四月七日凌晨二時三十五
      分許，在上址汐止市○○○路○段一三一號旁，以手推車
      載運擺放該處路邊之鐵管，此部分所為，係犯刑法第三百
      二十條第一項之普通竊盜罪嫌。
（二）按犯罪事實應依證據認定之，無證據不得認定其犯罪事實
      ，刑事訴訟法第一百五十四條第二項定有明文。又認定不
      利於被告之事實，需依積極證據，苟積極證據不足為不利
      於被告事實之認定時，即應為有利於被告之認定，更不必
      有何有利之證據，最高法院著有三十年上字第八一六號判
      例可資參照。經查，公訴人認被告涉有此部分竊盜犯行，
      無非係以被告自承確有搬運路旁鐵管，及上開鐵管之照片
      等件，為其論據，惟查，被告於警詢中即堅稱：伊以為那
      是沒人要的鐵管等語（偵查卷第八頁），而該鐵管迄今仍
      無人出面認領，則有卷附汐止分局代保管單、臺灣士林地
      方法院檢察署公務電話紀錄表各一份在卷可稽（偵查卷第
      二十頁、第五十九頁），是則，本件犯罪顯無法特定或可
      得特定有關被害人之犯罪要素，影響所及，不僅無法確認
      該鐵管究係有人保管或遺失甚或單純遭人棄置之物，甚至
      無法認定諸如被害人之年齡（如被害人為少年應加重其刑
      ）、與被告之關係（如親屬間竊盜屬告訴乃論之罪）等追
      訴或刑罰加重、減輕等要件，此與犯罪時間、地點不明，
      猶可藉卷內資料依推理大致確定其範圍不同，準此，公訴
      人指述被告竊取上開鐵管，即因欠缺被害人可供查考，而
      難遽採。
（三）至公訴人雖指稱：由卷附鐵管及現場照片可知，鐵管於當
      前尚有變賣之經濟價值，擺放所在亦非無人出入之場所，
      並有店家在旁營業，在在顯示該鐵管並非遭人棄置之物，
      被告於警詢中復陳稱：「我於四月六日下午三時許，就發
      現該處有一支鐵管，所以我就準備於晚上人比較少的時候
      去搬運」等語，顯見被告亦明知該鐵管應係有主物，方需
      等待夜深無人之際，始行竊取等語，雖非無見，然查，該
      鐵管迄今尚無被害人出面認領，難以推認係有人保管或遺
      失或單純遭棄置之物，已見前述，相對而言，被告取去鐵
      管，法律上即有竊盜（加重竊盜）、侵占遺失物甚至無罪
      等多種可能，準此，被告所為，自難遽以竊盜罪相繩，再
      者，縱然某物有經濟價值，惟因保存不便、價值過低等因
      素，而遭所有人棄置者，並非無有，準此，公訴人以該鐵
      管尚有變賣價值，推論該鐵管並非遭人棄置之物，也嫌速
      斷，何況該鐵管隨意擺放路旁，若非遭人棄置或遺失之物
      ，而係在人保管當中，一般而言，則所有人或多在附近，
      以便於就近監視防賊，或在鐵管上標示為個人所有，以表
      彰自己權利，由此論之，警員沿途訪查，竟仍無法查得其
      所有人，斟酌鐵管體積不小，搬動不易，益添該鐵管或係
      無主物之可能，遑論被告在行竊前日下午三時許，即已發
      現鐵管放置路旁，無人看管，此距其在案發當日凌晨二時
      三十五分搬走鐵管時止，已達十二個小時之久，若係遺失
      ，在此期間，焉有不能尋回之理？是故，檢察官前開指述
      ，亦難採取。
（五）綜上，依現有事證，尚難證明被告此部分犯罪，本院自應
      為其無罪之諭知。
據上論斷，應依刑事訴訟法第二百八十四條之一、第二百九十九
條第一項前段、第三百零一條第一項，刑法第三百二十條第一項
、第四十七條第一項、第四十一條第一項前段，刑法施行法第一
條之一第一項、第二項前段，判決如主文。
本案經檢察官鄭富城到庭執行職務。
中    華    民    國    99    年    5    月    11     日
                  刑事第八庭  法  官  陳彥宏
以上正本證明與原本無異。
如不服本判決，應於送達後10日內，向本院提出上訴狀。
                              書記官  范煥堂
中    華    民    國    99    年    5     月    11    日
論罪法條：刑法第320條第1項
中華民國刑法第320條
意圖為自己或第三人不法之所有，而竊取他人之動產者，為竊盜
罪，處5 年以下有期徒刑、拘役或5 百元以下罰金。
意圖為自己或第三人不法之利益，而竊佔他人之不動產者，依前
項之規定處斷。
前二項之未遂犯罰之。

司法院資訊處製作；財團法人民間司法改革基金會備份。
